最高法院民事裁定　　　　　　　　　 111年度台上字第1814號
上　訴　人　益裕生物科技股份有限公司

法定代理人　李明興
　　　　　　李重穎
　　　　　　陳香如
上　訴　人　李典穎
共　　　同
訴訟代理人　沈聖瀚律師
被 上訴 人　王明俊
訴訟代理人　王進輝律師
上列當事人間請求塗銷抵押權登記等再審之訴事件，上訴人對於
中華民國111年6月1日臺灣高等法院臺南分院再審判決（110年度
重再字第 9號），提起上訴，本院裁定如下：
    主  文
上訴駁回。
第三審訴訟費用由上訴人負擔。
    理  由
一、按上訴第三審法院，非以原判決違背法令為理由，不得為之
    。又提起上訴，上訴狀內應記載上訴理由，表明原判決所違
    背之法令及其具體內容，暨依訴訟資料合於該違背法令之具
    體事實，其依民事訴訟法第469條之1規定提起上訴者，並應
    具體敘述為從事法之續造、確保裁判之一致性或其他所涉及
    之法律見解具有原則上重要性之理由。同法第467條、第470
    條第2項定有明文。而依同法第468條規定，判決不適用法規
    或適用不當者，為違背法令；依同法第 469條規定，判決有
    該條所列各款情形之一者，為當然違背法令。是當事人提起
    上訴，如以同法第 469條所列各款情形為理由時，其上訴狀
    或理由書應表明該判決有合於各該條款規定情形之具體內容
    ，及係依何訴訟資料合於該違背法令之具體事實。如依同法
    第 468條規定，以原判決有不適用法規或適用法規不當為理
    由時，其上訴狀或理由書應表明該判決所違背之法令條項，
    或大法官解釋、憲法法庭裁判字號，或成文法以外之習慣或
    法理等及其具體內容，暨係依何訴訟資料合於該違背法令之
    具體事實，並具體敘述為從事法之續造、確保裁判之一致性
    或其他所涉及之法律見解具有原則上重要性之理由。上訴狀
    或理由書如未依上述方法表明，或其所表明者與上開法條規
    定不合時，即難認為已合法表明上訴理由，其上訴自非合法
    。
二、本件上訴人對於原判決提起上訴，雖以該判決違背法令為由
    ，惟核其上訴理由狀所載內容，係就原審取捨證據、認定事
    實之職權行使，所論斷：上訴人所稱原確定判決漏未斟酌之
    重要證據，為其所有坐落臺南市○○區○○○段 170-172地
    號土地（下稱 170-172地號土地）之土地登記第一類謄本。
    因上開土地登記謄本係隨時得向地政機關申請調取之資料，
    上訴人李典穎於民國105年9月21日登記為該土地所有權人，
    並無不能調取並提出之理，上訴人未於前訴訟程序提出使用
    ，與民事訴訟法第496條第1項第13款規定之要件不符。況李
    典穎係迄105年9月21日始因買賣取得 170-172地號土地所有
    權，則上開土地於同年5月16日設定新臺幣1,200萬元普通抵
    押權予訴外人陳春財、曹玉麟時，因李典穎並非土地所有權
    人，亦與其無涉。是以縱經斟酌前開土地登記謄本，亦無從
    認定上訴人可受較有利益之裁判。從而，上訴人主張原確定
    判決有民事訴訟法第496條第1項第13款之再審事由，為無理
    由，應予駁回等情，指摘其為不當，並就原審已論斷者，泛
    言未論斷，而非表明該判決所違背之法令及其具體內容，暨
    依訴訟資料合於該違背法令之具體事實，並具體敘述為從事
    法之續造、確保裁判之一致性或其他所涉及之法律見解具有
    原則上重要性之理由，難認已合法表明上訴理由。依首揭說
    明，應認其上訴為不合法。末查，上訴人主張李典穎就訴外
    人李文雄向訴外人蔡銘山借款行為，應有授與代理權或表現
    代理之適用，係屬第三審上訴程序中始提出之新攻擊方法，
    依民事訴訟法第476條第1項規定，本院不得審酌，附此敘明
    。
三、據上論結，本件上訴為不合法。依民事訴訟法第 481條、第
    444條第1項、第95條、第78條，裁定如主文。
中    華    民    國   111    年    7     月    21    日
                      最高法院民事第七庭
                          審判長法官  林  恩  山  
                                法官  吳  青  蓉  
                                法官  黃  麟  倫  
                                法官  吳  美  蒼  
                                法官  邱  瑞  祥  
本件正本證明與原本無異
                                      書  記  官
中    華    民    國    11    年    8     月    1     日